臺灣板橋地方法院交通事件裁定　　　　　　　　　　九十三年度交聲字第八七二號
　　原處分機關　交通部公路總局臺北區監理所板橋監理站
　　異　議　人
　　即受處分人　甲○○
右列受處分人因違反道路交通管理處罰條例案件，對於交通部公路總局臺北區監理所
板橋監理站九十三年七月十四日板監違字所第裁四一－Ａ九Ｉ二Ｏ一九Ｏ七號之處分
（原舉發案號：北市警交大字第Ａ九Ｉ二Ｏ一九Ｏ七號）聲明異議，本院裁定如左：
    主      文
異議駁回。
    理      由
一、原處分意旨略以：異議人即受處分人甲○○於民國九十三年四月二十三日十七時
    四十五分許，駕駛車牌號碼ＬＨ七－六ＯＯ重型機器腳踏車，行經設置有「禁行
    機車」標誌之臺北市○○街口至重慶南路口之凱達格蘭大道路段，因「機車行駛
    禁行車道」違規經臺北市政府警察局中正第一分局交通隊以北市警交大字第Ａ九
    Ｉ二Ｏ一九Ｏ七號違反道路交通管理事件通知單當場舉發，並移送原處分機關即
    交通部公路總局臺北區監理所板橋監理站，依道路交通管理處罰條例第四十五條
    第一項第十三款之規定，裁處罰鍰新臺幣（下同）六百元，並依同條例第六十三
    條第一項規定記違規點數一點等語。
二、異議意旨略以：（一）本人並無看到「禁行機車」等號誌且之前行經該地均可行
    駛機車。（二）員警手持指揮棒站立在重慶南路和凱達格蘭大道口處，使本人誤
    以為要本人「過去停車盤查」，警察似應站立於懷寧街和凱達格蘭大道口處較為
    妥當。（三）警察舉發時態度非常不佳，且站立於易造成誤解之路段，不知是重
    視安全？抑或業績？爰聲明異議，請求撤銷原處分云云。
三、按「禁行機車」標字，用以告示本車道禁止機器腳踏車通行。繪設於路段起點。
    路段過長時，得於路段中加繪之；交通標誌標線號誌設置規則第一百七十八條定
    有明文。又按汽車駕駛人，爭道行駛有「機器腳踏車，不在規定車道行駛」之情
    形者，處六百元以上一千八百元以下罰鍰，道路交通管理處罰條例第四十五條第
    十三款規定甚明；又汽（機）車駕駛人有第四十五條之情形，除依原條款處罰鍰
    外，各記違規點數一點，道路交通管理處罰條例第六十三條第一項第一款亦定有
    明文。
四、經查：
  (1)本件異議人於九十三年四月二十三日十七時四十五分許，駕駛車牌號碼ＬＨ七－
    六ＯＯ重型機器腳踏車，行經設置有「禁行機車」標誌之臺北市○○街口至重慶
    南路口之凱達格蘭大道路段，在五線道之臺北市○○○○○道路段由東往西行駛
    ，途經懷寧街與凱達格蘭大道口路段附近時行駛在有標示「禁行機車」標字之最
    外側車道，經臺北市政府警察局中正第一分局交通隊以北市警交大字第Ａ000
    0000號違反道路交通管理事件通知單當場舉發等節，業經證人即斯時在場見
    聞事發經過，並舉發本件違規之臺北市政府警察局中正一分局交通分隊警員林文
    德到庭結證稱：「（庭呈相關照片附卷）如照片上之說明，凱達格蘭大道上在公
    園路、公園路與懷寧街之間、懷寧街口都有金屬標誌牌，表明前方路段禁行機車
    請改道及圓形機車禁止通行標誌，另外從懷寧街口開始到重慶南路之間，五個車
    道柏油路面均漆有「禁行機車」字樣，另外在懷寧街口亦有圓形之『機車不得左
    、右轉』禁止標誌，另本人執勤時，是站在從懷寧接到重慶南路之間約四分之三
    距離處，靠近重慶南路，該處有一個控制號誌的燈箱，在照片所示重慶南路數來
    第一與第二棵樹之間」、「該處由九十三年四月份開始禁行機車，我們勸導三個
    禮拜之後就開始進行舉發，本件是在開始舉發後一個禮拜才舉發的，當時我穿著
    反光背心執勤，並且以手勢要求所有行駛靠近的機車右轉入懷寧街，當時有大批
    機車過來，但全部都右轉，只有異議人一人向我駛來，所以我就告發」、「我當
    時是左手握指揮棒指向懷寧街方向，以右手打手勢要求全部機車遵行」，並稱：
    「我當時有和異議人爭執，爭執的原因是因為我之前是站在第一、第二車道之間
    ，我在指揮全部的車輛，而異議人就說我沒有站在第二、第三車道，所以他看不
    到，所以我就說我站在那邊會被車子撞到，我們交通隊有許多同仁都曾經發生這
    種事情。我和異議人說標線、標誌明確，而且我站的位置也相當醒目，但是異議
    人還是相當不服，認為我站的太旁邊」，「我的執勤態度沒有問題，但異議人當
    時情緒很激動暴躁，當時我如何解釋他都聽不進去」等情（九十三年七月三十日
    訊問筆錄），並有卷附之臺北市政府警察局中正第一分局交通隊九十三年四月二
    十七日北市警交大字第Ａ九Ｉ二Ｏ一九Ｏ七號違反道路交通管理事件通知單影本
    一紙、證人庭呈之現場照片十四幀在卷可稽。
  (2)異議人雖狀稱：「本人無看到禁行機車等號誌」等情；然參諸前開證人庭呈之現
    場照片所示，凱達格蘭大道東向西方向，在公園路、公園路與懷寧街之間、懷寧
    街口均設有金屬標誌牌，表明「前方路段禁行機車請改道」暨遵行方向箭號、圓
    形「機車禁止通行」標誌，另於懷寧街口路段，五車道柏油路面均漆有黃色、正
    楷大字體「禁行機車」字樣於車道中央，依異議人經員警舉發時間為十七時四十
    五分，當可明確辨識，異議人竟辯稱當時就上揭重複出現且位置明顯之警告標誌
    無從發現，即無可採，難認其所辯情節為可信；又該處既設有禁止標誌，異議人
    本應遵循，亦不得以該處先前可行機車云云，資為免責之論據；另異議人既稱對
    近在眼前之禁止標誌視而不見，反指稱係因距離較遠、位於重慶南路口之警員之
    指示，而前往接受停車盤查，因此違規云云，然衡情執勤員警對於攔停舉發之違
    規事項，實無甘冒違法執行造成爭議、甚至觸犯刑責之風險，而故設陷阱之必要
    ，又依證人前揭證述情節，顯然對員警指揮交通之手勢有此「誤解」者，亦屬寥
    寥，異議人當時竟對其他機車均已右轉懷寧街之狀況亦視而不見，獨自前進而未
    起疑，於行車時對交通號誌、其他車輛之狀況竟輕忽至此，亦與常情不符，足認
    其空言推稱係因員警誤導而違規云云，無非係對員警攔停舉發之動作倒果為因，
    亦無可採。此外又查無任何證據足資證明警員有捏造事實違法舉發之情事，則警
    員本其維護交通秩序、安全職責所為之舉發，自應受到合法、正確之推定。從而
    本件異議人確有前揭「機器腳踏車，不在規定車道行駛」之違規行為，已可認定
    ，無從僅憑異議人空言否認之詞，遽認原處分機關所為裁決處分有何違法或不當
    之處。
五、綜上，本件異議人違規「不在規定車道行駛」之事實，已堪認定。從而，原處分
    機關據以援引上開規定，予以裁罰，並無不當，本件異議為無理由，應予駁回。
    至本件原處分機關將上開條例第四十五條第十三款誤載為「第四十五條第一項第
    十三款」、第六十三條第一項第一款漏引「第一款」，記載方式有所不妥，然尚
    與原處分意旨之適法性無涉，爰予指正，附此敘明。
據上論斷，應依道路交通案件處理辦法第十九條，裁定如主文。
中　　　華　　　民　　　國　　九十三　　年　　　八　　　月　　三十一　　日
                                      臺灣板橋地方法院交通法庭
                                            法  官  王  偉  光
右正本證明與原本無異
如不服本裁定應於送達後五日內向本院提出抗告狀
                                            書記官  陳  怡  君
中　　　華　　　民　　　國　　九十三　　年　　　九　　　月　　  二  　　日
